臺灣板橋地方法院交通事件裁定　　　　　　　　　　九十三年度交聲字第四六二號
　　原處分機關　臺北市交通事件裁決所
　　異　議　人
　　即受處分人　丙○○
右列受處分人因違反道路交通管理處罰條例案件，對於臺北市交通事件裁決所於中華
民國九十三年三月五日以北市裁三字第裁二二─ＡＸＸ０三五二五六號違反道路交通
管理事件裁決書所為之裁決處分（原舉發案號：臺北市政府警察局九十二年十二月二
十九日北市警交大字第ＡＸＸ０三五二五六號）不服，聲明異議，本院裁定如左：
    主  文
原處分撤銷。
丙○○汽車駕駛人，駕駛汽車違反道路交通安全規則，因而肇事致人受傷，記違規點
數點。
    理  由
一、原處分意旨略以：異議人即受處分人丙○○於民國九十二年十一月二十四日下午
    四時四十分許，駕駛二Ｎ─五一五０號自用小客車，沿臺北市○○○路○段北往
    南方向行駛於外側車道，行經臺北市○○○路○段七十巷口處時，因未注意車前
    狀況，致其右前車頭撞及沿同向同車道行走之行人甲○○之背部，致甲○○受有
    背部、脊椎、腰部及手腳多處擦傷之傷害，經臺北市政府警察局交通警察大隊南
    港交通分隊員警到場處理後，由原舉發單位臺北市政府警察局交通警察大隊第四
    組於九十二年十二月二十九日舉發異議人違反道路交通管理處罰條例第六十一條
    第三項「違反道路交通安全規則，因而肇事致人受傷」之規定，異議人於應到案
    日期前申訴不服舉發，經原處分機關臺北市交通事件裁決所調查結果，乃依道路
    交通管理處罰條例第六十一條第三項之規定，裁處吊扣駕駛執照三個月。
二、異議意旨略以：本件遭舉發之違規事實「未注意車前狀況」與實際情形不符，因
    ：（一）當時伊駕車行駛於快車道上，視線良好，亦無喝酒，對方突然違規闖入
    車道致發生擦撞，因異議人車子行進間有其速度，瞬間反應不及，不能構成未注
    意車前狀況；若異議人未注意車前狀況，應是直接撞及而非擦邊；（二）當時對
    方是違規停車於消防栓前，若對方不違規停車且不行走於快車道，亦不致發生本
    件車禍造成雙方損失；（三）至於伊肇事後於警局中所言，乃因當時自忖是一件
    小車禍，又急於赴約，且對方有違規，基於不想讓對方再倒楣收到罰單，認為讓
    自己之保險公司方便處理就好（因不需再向雙方保險公司討論索賠），故就認虧
    ，然於收到本件裁決書後，知悉必須扣繳駕駛執照三個月，已影響生計，伊不願
    再厚道了云云，表明不服而提出異議。
三、按汽車行駛時，駕駛人應注意車前狀況及兩車併行之間隔，並隨時採取必要之安
    全措施，道路交通安全規則第九十四條第三項定有明文。而汽車駕駛人駕駛汽車
    違反道路交通安全規則，因而肇事致人受傷，吊扣其駕駛執照三個月至六個月，
    九十三年四月二十一日修正公布前之道路交通管理處罰條例第六十一條第三項亦
    定有明文。
四、異議人丙○○對於在右揭時地駕駛車牌號碼二Ｎ－五一五０號自用小客車，撞傷
    被害人甲○○之事實固坦承不諱，惟否認有違反道路交通安全規則因而肇事致人
    受傷之行為，並以前揭情詞置辯。惟查：
（一）異議人於於右揭時間駕駛前開自用小客車，行經臺北市○○○路○段七十巷口
      處時，適有車號五Ｃ─六六三八號自用小客車違規停放在該巷口處外側車道，
      而五Ｃ─六六三八號汽車駕駛甲○○正行走於外側車道準備開啟該車車門，異
      議人本應注意車前狀況，並隨時採取必要之安全措施，而依當時情形又非不能
      注意，竟疏未注意車前狀況，致異議人所駕駛汽車之右前車頭撞及甲○○之背
      部，致甲○○受有背部、脊椎、腰部及手腳多處擦傷之傷害等事實，業據異議
      人於肇事當日在忠孝醫院接受警察詢問時坦承不諱（見卷附九十二年十一月二
      十四日交通事故談話紀錄表影本），核與被害人甲○○分別於警詢及本院調查
      時證述情節相符（見上開交通事故談話紀錄表、本院九十三年五月七日訊問筆
      錄），並有警局受理交通違規事件調查表、道路交通事故現場圖、交通事故分
      析研判表、交通事故補充資料表各一紙及交通事故談話紀錄表二紙、臺北市交
      通事件裁決所九十三年三月八日北市裁一字第０九三三０八三九九００號函、
      臺北市政府警察局九十二年十二月二十九日北市警交大字第ＡＸＸ０三五二五
      六號舉發違反道路交通管理事件通知單各一份附卷可稽。
（二）異議人雖辯稱是被害人甲○○突然闖入外側車道致其反應不及乙節，然異議人
      於肇事當日在忠孝醫院接受警察詢問時自承：「…肇事當時，我車是正直行中
      ，待我駛至肇事地點時，因一時失神，未注意到車前狀況，撞上該名正行走準
      備開車的吳先生而肇事。」且被害人甲○○於本院調查時到庭結稱：「當天現
      場五Ｃ─六六三八號車子是我開去停在那邊的外側車道，當時繳完費要去開車
      ，手已經要去開車門把時，就被撞了，被異議人右前車頭車燈的部分撞擊，當
      時我繞過車子後方要去開車門時，並沒有看到異議人的車子開過來」、「我去
      開車時是用走的過去的，但我當時是背對著來車，並沒有往後看」、「異議人
      的車子是先擦撞到我的車子後，再從後撞到我的人」等語，另徵諸證人乙○○
      到庭結證稱：「（問：本件車禍事故是你去現場處理？）是我去處理，我到現
      場時現場的位置就如同卷內現場圖，異議人當時的車輛是行駛在外側快車道上
      ，現場並沒有發現落土、碎片及煞車痕」、「車禍時在做筆錄時，並沒有談到
      證人甲○○的車子有被擦撞，但事後甲○○有打電話說他的車子有被擦撞到，
      我有要求他如車子確有被擦撞，可以補拍照片」等語，再參酌異議人於本院調
      查時自承事發前有看到有一輛車子（即五Ｃ─六六三八號車）停在該路段右前
      方之位置等語，且事故發生時為日間，現場視距良好，異議人意識清楚，行車
      前並未飲酒乙節，亦為異議人所不爭。俱徵肇事前被害人甲○○自研究院路二
      段七十巷口走出，北往南方向背對來車行走於外側車道至五Ｃ─六六三八號車
      停放處準備開啟車門，而依當時情形，被害人甲○○於肇事前是步行前進位於
      異議人所駕駛車輛之右前方，異議人於肇事時既可看見停放在右前方之五Ｃ─
      六六三八號車，自應可清楚看見正行走於外側車道之甲○○，而有充裕時間採
      取必要之安全措施，詎其卻疏未注意車前狀況而從後撞及行人甲○○之背部，
      致甲○○受有前述之傷害。況且異議人當日接受到場處理員警訪談時，並未提
      及事故發生時被害人甲○○有何闖入外側車道，導致異議人猝不及防之情形（
      參卷附之異議人交通事故談話紀錄表），倘異議人突見被害人甲○○闖入外側
      車道，豈有於員警調查時不予說明，而自承係因一時失神，未注意到車前狀況
      ，撞上該名正行走準備開車的甲○○等情之理？職是，異議人辯稱本件車禍發
      生是被害人甲○○突然闖入外側車道所致云云，自難採信。
（三）至於異議人另辯稱若被害人甲○○不違規停車且不行走於快車道，亦不致發生
      本件車禍乙節，然汽車行駛時，駕駛人應注意車前狀況，並隨時採取必要之安
      全措施，已如前述；本件被害人甲○○於肇事前雖有違規停車及行人未靠路邊
      行走，亦有過失，但此僅屬異議人可否因此減免民事損害賠償額度，與異議人
      是否未注意車前狀況而違反道路交通安全規則之判斷無涉，異議人尚不得據為
      免罰之理由。
五、綜上，異議人客觀上能注意前方路況及行走於路上可能為車輛所及之行人，應注
    意安全行駛，竟疏未注意行駛而撞及行人即被害人甲○○，致甲○○受有背部、
    脊椎、腰部及手腳多處擦傷之傷害，足見異議人確有疏未注意車前狀況，並隨時
    採取必要安全措施之情事，有違上開道路交通安全規則之規定甚明。是異議人有
    違反道路交通安全規則第九十四條第三項之規定，因而肇事致人受傷之違規行為
    ，洵堪認定，異議人所辯各節，尚無足採。末查道路交通管理處罰條例第六十一
    條於九十三年四月二十一日經總統修正公布，同年月二十三日生效，而修正後第
    六十一條第三項規定：「汽車駕駛人，駕駛汽車違反道路交通安全規則，因而肇
    事致人受傷者，記違規點數三點；致人重傷者，吊扣其駕駛執照三個月至六個月
    。」亦即將肇事致人受傷（非重傷）「吊扣其駕駛執照三個月至六個月」之處罰
    規定修正為「記違規點數三點」，是修正前後之法律處罰規定顯有不同，應認係
    屬法律之變更，而有新舊法變更比較適用之問題。原處分機關未及比較新舊法之
    適用逕為處分，容有未洽。比較修正後道路交通管理處罰條例第六十一條第三項
    前段規定，與九十三年四月二十一日修正公布前同條例第六十一條第三項規定，
    二者有如上述之修正，法律效果分別係「記違規點數三點」及「吊扣駕照三至六
    月」，新法不必吊扣駕駛執照，僅記違規點數三點，顯然是新法較有利於異議人
    ；且依學者所認，行政罰在法律之適用上應有刑法第二條第一項「行為後法律有
    變更者，適用裁判時之法律。但裁判前之法律有利於行為人者，適用最有利於行
    為人之法律。」及稅捐稽徵法第四十八條之三「納稅義務人違反本法或稅法之規
    定，適用裁處時之法律。但裁處前之法律有利於納稅義務人者，適用最有利於納
    稅義務人之法律。」規定所揭示之「從新從輕」原則之類推適用，自應適用修正
    生效後之新法為本件之裁判。綜上所述，原處分機關所為裁處，固非無據，惟其
    處分既有如上瑕疵，自無可維持，爰撤銷原處分，並依道路交通管理處罰條例第
    六十一條第三項前段規定，改諭知異議人記違規點數三點，以資適法。
據上論斷，應依道路交通管理處罰條例第八十七條第二項，道路交通案件處理辦法第
二十條前段，裁定如主文。
中　　　華　　　民　　　國　　九十三　　年　　　五　　　月　　二十七  　日
                                  臺灣板橋地方法院交通法庭
                                      法  官  楊  志  雄
右正本證明與原本無異
如不服本裁定應於送達後五日內向本院提出抗告狀
                                      書記官  胡  勤  義
中　　　華　　　民　　　國　　九十三　　年　　　五　　　月　　二十七　　日
